臺北高等行政法院判決　　　　　　　　　　　　　　　九十三年度簡字第三四四號
　　原　　　告　甲○○
　　被　　　告　財政部臺灣省北區國稅局
　　代　表　人　林吉昌（局長）
　　訴訟代理人　乙○○
右當事人間因綜合所得稅事件，原告不服財政部中華民國九十二年九月九日台財訴字
第○九二○○三六八九四號訴願決定（案號：第00000000號），提起行政訴
訟。本院判決如左：
　　主  文
原告之訴駁回。
訴訟費用由原告負擔。
　　事  實
一事實概要：原告民國（下同）八十七年度綜合所得稅申報案，自行申報綜合所得總
  額為新台幣（下同）三、二二Ｏ、六四八元，淨額為二、二八三、四九六元，經被
  告所屬中和稽徵所核定綜合所得稅總額三、九三三、一四八元，淨額為二、九九五
  、九九六元。惟原告以原申報臺灣人壽保險股份有限公司（下稱臺灣人壽公司）填
  報及原核定當年度退職所得七五三、一五Ｏ元有誤，主張應合併計算已離職公司之
  年資，計算退職所得免稅額，重新核定辦理退稅，申請復查，經被告以九十二年四
  月四日北區國稅法二字第○九二○○一一三三五號復查決定，維持原核定，原告仍
  未甘服，提起訴願，遞遭決定駁回，遂向本院提起行政訴訟。
二兩造聲明：
　(一)原告聲明：訴願決定及原處分均撤銷。
  (二)被告聲明：駁回原告之訴。
三兩造之爭點：
  原告主張其之前服務於中國人壽公司之年資，應合併計算為退職免稅額服務年資，
  是否可採？
　(一)原告主張：
    1.原告為保險系畢業並取得台大商研所碩士，以專業經理人服務中國人壽保險公
      司，計九年四個月（六十五年四月十二日至七十四年七月三十一日），旋因台
      灣人壽公司為發展行銷組織，遂以專業技術人員身分被延攬至公營之台灣人壽
      公司接續服務，計十二年十一個月（七十四年七月三十一日至八十七年六月三
      十日）。適逢台灣人壽公司民營化，政府強制一律作年資結算，原告被迫接受
      無可選擇。礙於該公司之公營體制，計算退職金只承認公營機構年資，原告雖
      服務壽險業前後達二十餘年，竟被迫成為資淺之退職人員。當時台灣人壽公司
      另一位同級主管係由第一銀行轉任，其退職年資全部採計之退職金約為原告之
      加倍，但應稅之所得額竟遠低於原告，殊令人詫異費解，乃洽詢台北市國稅局
      。蓋所得稅法對退職金之免稅額優惠，有利於資深人員以保障其日後生活所需
      ，立法精神至屬合理。
    2.原告前段年資雖不被台灣人壽公司承認，但稅法免稅額之計算未並排除前段年
      資，如此當符合立法精神。時國稅局經辦人員轉請其主管答覆，認為原告必須
      提出前段年資證明，及前屬公司未支給退職金證明。原告前服務之中國人壽公
      司為上市公司，其證明當屬可信，且尚有勞保局投保年資之官方佐證。該主管
      並要求由台灣人壽公司發函台北市國稅局，以便正式答覆。原告隨即央請台灣
      人壽公司去函台北市國稅局，但迄未獲覆，故乃由扣繳單位負責人－台灣人壽
      公司總經理出具上述函查之證明，於申報八十七年度所得稅時，併同北市國稅
      局主管當時所示應檢附之證明文件辦理申報。八十九年七月二十一日原告設籍
      之被告所屬中和稽征所來函表示核課無訛，原告因此於八十九年八月三日申請
      復查，迄至九十二年四月十七日（中和稽徵所轉函發文日），始接獲被告署名
      之復查決定書，其間長達二年八個多月。被告謬誤引用勞基法條文作為稅法免
      稅年資之計算依據。原告乃向財政部提起訴願，被告之答辯又改口引述財政部
      九十一年八月一日解釋函，強加追溯及原告八十七年退職所得之免稅年資計算
      。財政部訴願決定書亦隨同以其自身所發之該解釋函，追溯四年裁定原告前開
      之退職所得免稅年資，實罔顧政府照顧退職人員之立法精神，實不知公理何在
      ？爰請求判處如訴之聲明。
    2.原告八十七年綜合所得稅之復查，被告延宕二年八個月（八十九年八月三日至
      九十二年四月十七日）始予答覆，並飭限期繳稅。原告隨即提出異議，被告於
      繳納限期屆滿前函復原告，對本稅詳述如何繳付及繳付時間，並副知中和稽徵
      所。中和稽徵所不察，逕予按一般全額抗繳予以強制執行。事後該所法務人員
      於電腦查知，該函被原經辦人存查，未知會法務；原經辦人則告知本人，被告
      函文實誤導本人未依行政救濟規定按半數（$69,530）繳納或提出擔保，並稱
      ：反正你勝訴就統統退給你。
    3.本件絕非欠稅不繳，而係於進入行政救濟之前，對未確定債權之擔保問題。中
      和稽征所不察其上級機關之函文，亦無視本件已歷經訴願至行政訴訟期間，突
      於九十二年底未經通知，逕以一般抗繳全額予以強制執行，實已嚴重違法侵害
      原告權益。在此過程中原告復發現財稅部門無視司法院對稅法違憲之解釋令，
      仍對行政救濟施以阻卻，甚且如前述對納稅人強加侵害。爰請鈞院併與判處回
      復對原告受侵害之權益，至承德澤。
　(二)被告主張：
    1.本件係依財政部臺北市國稅局中正稽徵所依臺灣人壽公司填報之扣繳憑單，核
      定原告當年度退職所得七五三、一五Ｏ元，並通報被告所屬中和稽徵所，併課
      其當年度綜合所得稅。原告主張自六十五年四月十二日至七十四年七月三十一
      日止服務中國人壽公司九年餘（無支領退職金），嗣因臺灣人壽公司力邀以「
      專業技術人員任用條例」派任，八十七年六月卅日適逢公司民營化，計算退職
      年資時，公司承認其他公家單位年資，卻不採計民營同業年資，依稅法對退職
      金免稅額年資計算，本無公民營之差別，應適用所得稅法第十四條第九類退職
      服務年資之規定。
    2.經查原告於七十四年七月三十一日向中國人壽公司自動請辭，中國人壽公司未
      支付退職金予原告，又自七十四年七月卅一日至八十七年六月卅日止任職臺灣
      人壽公司，原告於八十七年七月四日自臺灣人壽公司領取退休金三、七五六、
      三ＯＯ元，是該公司依財政部九十一年八月一日台財稅字第○九一○四五二九
      七一號函釋（下稱財政部九十一年函釋）規定，按實際核發退職所得之服務年
      資十四年十一個月計算其退職金免稅額計二、二五Ｏ、ＯＯＯ元，以其餘額一
      、五○六、三ＯＯ元之半數即七五三、一五Ｏ元填報所得扣繳憑單，財政部台
      北市國稅局中正稽徵所依其扣繳資料併計該退職所得，並通報被告所屬中和稽
      徵所，併課其當年度綜合所得稅並無不合，請予維持。
　　理  由
一本件原分案號為九十二年度訴字第○四六二一號，嗣經查明，原告僅對一三九、○
  六○元之稅額起訴涉訟，未逾二十萬元，屬簡易程序案件，應改分「簡」案號，適
  用簡易程序進行，合先說明。
二按「退職所得︰凡個人領取之退休金、資遣費、退職金、離職金、終身俸及非屬保
  險給付之養老金等所得。……一、一次領取者，其所得額之計算方式如左︰（一）
  一次領取總額在十五萬元乘以退職服務年資之金額以下者，所得額為零。（二）超
  過十五萬元乘以退職服務年資之金額，未達三十萬元乘以退職服務年資之金額部分
  ，以其半數為所得額。（三）超過三十萬元乘以退職服務年資之金額部分，全數為
  所得額。退職服務年資之尾數未滿六個月者，以半年計；滿六個月者，以一年計。
  二、分期領取者，以全年領取總額，減除六十五萬元後之餘額為所得額。三、兼領
  一次退職所得及分期退職所得者，前二款規定可減除之金額，應依其領取一次及分
  期退職所得之比例分別計算之。」為所得稅法第十四條第一項第九類所明定。又「
  事業、團體給付退休（職）或被資遣員工之退職所得稅，依所得稅法第十四條第一
  項第九類第一款規定計算所得額時，有關「退職服務年資」之計算，應以事業團體
  實際核發退職所得之服務年資為準。」復為財政部九十一年函所釋示。上開函釋，
  為財政部基於職權就行政法規所為釋示，係闡明法規之原意，未逾越法律規定，應
  自法規生效之日起有其適用，合先說明。
三本件原告八十七年度綜合所得稅申報案，自行申報綜合所得總額為三、二二Ｏ、六
  四八元，淨額為二、二八三、四九六元，經被告所屬中和稽徵所核定綜合所得稅總
  額三、九三三、一四八元，淨額為二、九九五、九九六元。惟原告以原申報臺灣人
  壽公司填報及原核定當年度退職所得七五三、一五Ｏ元有誤，主張應合併計算已離
  職公司之年資，計算退職所得免稅額，重新核定辦理退稅，循序申請復查，提起訴
  願，遞遭決定駁回，復起訴主張其之前服務於中國人壽公司之年資，應合併計算為
  退職免稅額服務年資，詳如其起訴狀事實欄所載理由等語。
四原告原任職台灣人壽公司副總經理，該公司因民營化作年資結算，於八十七年七月
　四日發給一次退職金三、七五六、三○○元，扣除免稅額二、二五○、○○○元，
　申報所得額為七五三、一五○元，此有台灣人壽公司八十九年九月十八日八九臺壽
　人字第三八三八號函及扣繳憑單附原處分卷可稽，被告所屬中和稽徵所據以併課原
　告當年度綜合所得稅計一三九、○六○元，亦有核定通知書附原處分卷可憑，揆諸
　首揭規定及說明，自無不合。又原告雖曾先後任職於中國人壽公司、台灣人壽公司
  ，前者為民營年資，後者為公營年資，體制不同，其退職年資二者既無法併計，退
  職免稅額服務年資，自亦不得合計，原告主張其服務於中國人壽公司年資九年四個
  月應合併計入為計算退職免稅額服務年資，於法無據，自不足採。
五綜上說明，本件被告就原告八十七年度綜合所得稅之核定處分，核無違誤，訴願決
　定，予以維持，亦無不合，原告起訴意旨，非有理由，應予駁回。
六據上論結，本件原告之訴為無理由，依行政訴訟法第二百三十六條、第九十八條第
  三項前段，判決如主文。
中　　　華　　　民　　　國　　九十三　　年　　　 七　　 月　　　一　　　日
                     臺 北 高 等 行 政 法 院   第 四 庭
                                               法　　官　　黃本仁
右為正本係照原本作成。
本件以訴訟事件所涉及之法律見解具有原則性者為限，始得於本判決送達後二十日內
向本院提出上訴狀並表明上訴理由，如已於本判決宣示後送達前提起上訴者，應於判
決送達後二十日內補具上訴理由（均按他造人數附繕本），且經最高行政法院許可後
方得上訴。
中　　　華　　　民　　　國　　九十三　　年　　　 七　　　月　　 二　　　日
 　　　　　　　　　　　　　　　　　　          書 記 官　  姚國華
